【裁判字號】    95,交抗,720
【裁判日期】    951031
【裁判案由】    聲明異議
【裁判全文】
臺灣高等法院臺中分院刑事裁定         95年度交抗字第720號
抗  告  人
即受處分人  甲○○
上列抗告人因違反道路交通管理處罰條例案件，不服臺灣彰化地
方法院中華民國95年8月31日裁定（95年度交聲字第714號），提
起抗告，本院裁定如下：
    主    文
抗告駁回。
    理    由
一、原裁定意旨略以：本件抗告人即受處分人甲○○，係據其至
    交通部公路總局台中區監理所彰化監理站繳納罰款後所得收
    據（交通部公路總局自行收納款項收據，收據號碼：00-000
    000000號），於民國95年7月25日 （原裁定誤載為24日，應
    予更正）逕向原審聲明異議，然該自行收納款項收據並非前
    揭主管機關所為之處罰，性質上非行政處分，要不能成為聲
    明異議之對象，受處分人不服該主管機關之處罰，應向該機
    關申請製發裁決書（行政處分）後，再據以為聲明異議始為
    適法之程序。因認受處分人對於尚未存在之處分聲明異議容
    有未合，本件異議為不合法律上之程式且無從補正，原審乃
    予以駁回。
二、抗告意旨略以：抗告人係向監理單位申訴窗口口頭提出申訴
    ，但因經辦人員告知不符申訴要件，並稱可在繳納罰款後20
    日內向彰化地方法院交通法庭提出異議，是抗告人依法提出
    異議，詎原審未加以審理逕將本案駁回，抗告人深感不服，
    爰依法提起抗告，請求撤銷原裁定云云。
三、按違反道路交通管理處罰條例之受處分人，不服該條例第 8
    條主管機關所為之處罰，得於接到裁決書之翌日起20日內，
    向管轄地方法院聲明異議，道路交通管理處罰條例第87條第
    1項定有明文。 是違反道路交通管理處罰條例之受處分人所
    得異議之對象，係主管機關所為之裁決，即行政機關所為具
    有行政罰性質之行政處分，至司法機關即管轄地方法院所審
    理者，則係該裁決是否合法適當，乃屬特殊之行政救濟程序
    。質言之，司法機關之管轄權，係屬後續管轄權，而行政機
    關之管轄權，方為原始管轄權，此不僅係行政處分之本質使
    然，且尚兼具減輕司法機關負擔之功能。因之，假若交通主
    管機關對於經舉發而繫屬之違反道路交通管理處罰條例案件
    ，尚未為裁決時，則其原始之管轄權並未消滅，同時司法機
    關之後續管轄權亦無從產生，故此際司法機關尚無發動司法
    權之必要。次按，道路交通管理處罰條例及道路交通案件處
    理辦法，均未設有於裁決處分作成前，受處分人得預為聲明
    不服之規定；至刑事訴訟法第349條但書有關： 「判決宣示
    後送達前之上訴亦有效力」之規定，因行政處分與法院判決
    性質上不同，不服後之救濟程序亦有異，自非處理道路交通
    違規案件所得比附援引而予以準用，是就違反交通管理裁決
    事件預為聲明異議者，應非合法。從而，違反道路交通管理
    處罰條例之受處分人，於交通主管機關裁決前，先向管轄地
    方法院聲明異議，因其異議之對象尚未存在，該異議自不合
    法律上之程式。
四、經查：抗告人甲○○接獲本件彰警交字第 I00000000號舉發
    違反道路交通管理事件通知單後，即於95年7月6日逕行繳納
    罰鍰結案，其並未向裁決機關表示不服舉發，而逕向原審聲
    明異議，此有抗告人聲明異議狀後附之交通部公路總局自行
    收納款項收據正本、交通部公路總局臺中區監理所彰化監理
    站95年8月10日中監彰字第0950102895號函各1紙在卷可稽。
    是本件抗告人於 95年7月25日提起異議，既未經主管機關裁
    決，而逕持前開自行收納款項收據向原審法院聲明異議，揆
    諸前開說明，其異議顯不合法律上之程式且無從補正，原審
    將其駁回，於法核無違誤，本件抗告為無理由，應予駁回。
五、據上論結，應依道路交通案件處理辦法第26條，刑事訴訟法
    第412條，裁定如主文。
中    華    民    國    95    年    10    月    31    日
              刑事第九庭  審判長法  官  陳  筱  珮
                                法  官  趙  春  碧
                                法  官  余  仕  明
上列正本證明與原本無異。
不得再抗告。
                                書記官  林  玉  惠
中    華    民    國    95    年    11    月    2     日
                                                      Ｒ


司法院資訊處製作；財團法人民間司法改革基金會備份。
